【裁判字號】    98,上易,53
【裁判日期】    980420
【裁判案由】    竊盜
【裁判全文】
臺灣高等法院花蓮分院刑事判決          98年度上易字第53號
上  訴  人
即  被  告  甲○○
上列上訴人因竊盜案件，不服臺灣花蓮地方法院98年度易字第27
號，中華民國98年2 月16日第一審判決（起訴案號：臺灣花蓮地
方法院檢察署97年度偵字第5335號、第5350號、第5398號、第53
99號、第5400號、第5417號、第5418號、第5419號、第5453號、
第5638號、第5689號），提起上訴，本院判決如下：
    主  文
上訴駁回。
    理  由
一、依刑事訴訟法第350條、第361條、第362條、第367條規定，
    不服地方法院之第一審判決而上訴者，須提出上訴書狀，並
    應敘述具體理由，為上訴必備之程式；其所提出之書狀未敘
    述上訴理由，或僅曾以言詞陳述上訴理由者，均應於上訴期
    間屆滿後20日內補提理由書於第一審法院。第一審法院經形
    式審查，認逾期未補提上訴理由者，應定期間先命補正；逾
    期未補正者，為上訴不合法律上之程式，應以裁定駁回。倘
    已提出上訴理由，但所提非屬具體理由者，則由第二審法院
    以上訴不合法律上之程式，判決駁回。而所謂具體理由，必
    係依據卷內既有訴訟資料或提出新事證，指摘或表明第一審
    判決有何採證認事、用法或量刑等足以影響判決本旨之不當
    或違法，而構成應予撤銷之具體事由，始克當之（例如：依
    憑證據法則具體指出所採證據何以不具證據能力，或依憑卷
    證資料，明確指出所為證據證明力之判斷如何違背經驗、論
    理法則）；倘僅泛言原判決認定事實錯誤、違背法令、量刑
    失之過重或輕縱，而未依上揭意旨指出具體事由，或形式上
    雖已指出具體事由，然該事由縱使屬實，亦不足以認為原判
    決有何不當或違法者（例如：對不具有調查必要性之證據，
    法院未依聲請調查亦未說明理由，或援用證據不當，但除去
    該證據仍應為同一事實之認定），皆難謂係具體理由，俾與
    第二審上訴制度旨在請求第二審法院撤銷、變更第一審不當
    或違法之判決，以實現個案救濟之立法目的相契合，並節制
    濫行上訴，最高法院97年度台上字第892號判決意旨參照。
    是倘上訴人之上訴書狀雖敘述上訴理由，惟並未具體敘述第
    一審判決有何不當或違法情形，即與未敘述具體理由無異，
    所為上訴，即非適法。
二、本件被告不服原審判決提起上訴，理由略以：被告教育程度
    低微，犯後坦承犯行，態度良好，原判決未依刑法第57條量
    刑等情，實有違誤。法院對有罪判決之科刑雖有裁量權，仍
    應受比例原則與公平正義原則之規範，原判決判處被告應執
    行有期徒刑8年4月，並應於刑之執行前，令入勞動處所強制
    工作3 年，實有違一般經驗法則，請求法院給予被告適法判
    決云云。
三、按刑罰之量定，屬於法院自由裁量之職權行使，刑事審判之
    量刑，旨在實現刑罰權之分配的正義，故法院對科刑判決之
    被告量刑，應符合比例原則、平等原則、罪刑相當原則，使
    罰當其罪，以契合人民之法律感情。此所以刑法第57條明定
    科刑時應審酌一切情狀，尤應注意該所列各款情形，以為科
    刑輕重之標準。經查，被告所犯20件竊盜罪，侵害他人財產
    權甚鉅，且手法多係於夜間侵入告訴人或被害人住宅行竊，
    危害居家安寧極大，更致被害人於案發後造成心理不安與恐
    懼；又被告前因違反毒品危害防制條例案件及竊盜案件，經
    假釋出監付保護管束於97年7 月10日期滿，視為執行完畢，
    有臺灣高等法院被告前案紀錄表可查，被告各次竊盜犯罪均
    應構成累犯；復參被告前有多次竊盜前科紀錄，仍不思悔改
    ，甫經保護管束期滿，旋又竊取他人之物等情，以其犯罪情
    節、前案紀錄而言，惡性難謂不大，法治觀念淡薄。原判決
    權衡被告犯行所造成社會治安及國民財產權危害之程度甚鉅
    ，其犯罪情狀在客觀上不足以引起一般人之同情，顯難憫恕
    ，未依刑法第59條之規定酌量減輕其刑，始能與一般竊盜之
    惡行有所區隔，惟念及其犯後尚知及時於原審審理中坦承犯
    行，態度尚可，難謂其毫無悔意等一切情狀，參酌刑法第57
    條各款規定之情狀量處徒刑，並定其應執行之刑，並說明被
    告係有竊盜犯罪習慣之人，併諭知於刑之執行前，令入勞動
    處所強制工作3 年，以資矯治等語，均核於法無不合。從而
    原判決既已詳細記載認定被告犯罪事實之證據及理由，並已
    審酌關於刑法第57條科刑之一切情狀，在適法範圍內行使裁
    量權，核無違法或不當之情形可言。
四、次按刑法第51條第5 款前段規定，宣告多數有期徒刑者，於
    各刑中之最長期以上，各刑合併之刑期以下，定其刑期。是
    在該上、下限之間，如何擇定，乃屬法院得自由裁量之職權
    。此項職權之行使，要在於求其具體個案不同情節之妥適，
    但仍受憲法關於法官獨立審判原則之保障，倘無明顯濫權情
    形，即不得任意指為違法。原判決審酌被告前案紀錄之素行
    ，年輕力盛，肢體健全，不思勞動獲取報酬竟竊取他人財物
    之次數及社會治安之危害等具體量刑審酌事由，就被告所犯
    竊盜罪共20罪，各量處有期徒刑5月或8月，並定應執行刑為
    有期徒刑8年4月，該項定應執行刑既在各刑中之最長期以上
    ，各刑合併之刑期以下，尚無逾越法律外部界限及內部界限
    ，亦無違比例原則。被告上訴意旨徒以統計數據指摘原判決
    上開應執行刑之量定，給予被告過苛之刑罰，有違一般經驗
    法則云云，核屬對於原法院自由裁量職權之適法行使，持憑
    己見而為不同之評價，並未具體指摘或表明第一審判決有何
    採證認事、用法或量刑等足以影響判決本旨之不當或違法，
    而構成應予撤銷之具體事由。
五、綜上所述，原判決認事用法尚無不當，量刑亦已參酌刑法第
    57條各款事由，且未違刑法第51條第5 款之定應執行刑法定
    界限，堪屬妥適，於法尚無未合。被告所執上訴意旨僅係空
    泛指稱，請求給予適法判決云云，卻未具體指出原審究何有
    利於被告證據未加以審酌之情事而存在與事實未符之裁判，
    尚不足以認原審判決有何不當或違法，亦不足以影響原審判
    決量刑刑度之本旨，核非上開法條規定之上訴應敘述之具體
    理由。復且被告未依據卷內既有訴訟資料，提出新事證，指
    摘或表明第一審判決有何採證認事，足以影響判決本旨之不
    當或違法，而構成應予撤銷之具體事由。故依前開最高法院
    判決意旨，被告前揭上訴理由自非屬得上訴第二審之具體理
    由。從而，揆諸上開說明，本件上訴不合法律上之程式，且
    無庸命其補正，應予駁回，並不經言詞辯論為之。
六、據上論斷，應依刑事訴訟法第367條前段、第372條，判決如
    主文。
中    華    民    國    98    年    4     月    20    日
                    刑事庭審判長法  官  謝志揚
                                法  官  林慶煙
                                法  官  劉雪惠
以上正本證明與原本無異。
本件不得上訴。
中    華    民    國    98    年    4     月    20    日
                                書記官  李德霞


司法院資訊處製作；財團法人民間司法改革基金會備份。
